【裁判字號】    98,上訴,1190
【裁判日期】    990121
【裁判案由】    毒品危害防制條例
【裁判全文】
臺灣高等法院臺南分院刑事判決        98年度上訴字第1190號
上  訴  人
即  被  告  乙○○
上列上訴人因違反毒品危害防制條例案件，不服臺灣台南地方法
院98年度訴字第1378號中華民國98年10月19日第一審判決（起訴
案號：臺灣台南地方法院檢察署98年度毒偵字第1992號），提起
上訴，本院判決如下：
    主  文
原判決撤銷。
乙○○施用第一級毒品，累犯，處有期徒刑捌月。
    事  實
一、乙○○前因違反肅清煙毒條例案件，經本院以82年度上訴字
    第1601號判處有期徒刑3年6月確定，又因違反麻醉藥品管理
    條例案件，經臺灣臺南地方法院以82年度訴字第1544號判處
    有期徒刑7月確定，經定其應執行之刑為有期徒刑3年10月；
    再因違反肅清煙毒條例案件，經臺灣臺南地方法院以84年度
    訴字第491號判處有期徒刑3年2月，經提起上訴後，由本院
    以84年度上訴字第1048號判決駁回上訴確定，上開案件接續
    執行，於民國85年8月8日縮短刑期假釋出監，惟於89年間，
    因施用毒品案件遭撤銷假釋，入監執行殘刑4年4月11日，並
    經臺灣臺南地方法院裁定送觀察、勒戒，認有繼續施用毒品
    之傾向，再裁定令入戒治處所施以強制戒治，而於90年10月
    2日強制戒治期滿執行完畢，並經臺灣台南地方法院檢察署
    檢察官於90年10月23日以90年度戒毒偵字第525號為不起訴
    處分確定。又於95年、96年間，因施用毒品、竊盜案件，經
    臺灣臺南地方法院以95年度訴字第972號、95年度簡字第259
    4號分別判處有期徒刑8月、5月確定；經臺灣高雄地方法院
    以96年度訴字第1083號、95年度易字第2137號分別判處有期
    徒刑7月、9月確定。嗣因96年罪犯減刑條例減刑，而於97年
    1月11日縮刑期滿執行完畢。詎其仍無法戒除毒癮，雖於前
    開強制戒治執行完畢釋放後5年內，再犯施用毒品案件並經
    判刑及執行完畢後，復基於施用第一級毒品海洛因之犯意，
    於98年7月29日15時許，在臺南市○區○○街二段42號住處
    ，以注射針筒注射手腕背部靜脈血管之方式，施用第一級毒
    品海洛因1次，嗣於同年月31日19時20分許，在臺南縣永康
    市○○○路與成功路口，因案通緝為警盤查後逮捕，於員警
    甲○○未發覺其施用海洛因之上情前，即向該員警自首並接
    受裁判，且經其同意由員警對其採集尿液送驗，結果確呈嗎
    啡及可待因陽性反應。
二、案經臺南縣警察局永康分局報告臺灣台南地方法院檢察署檢
    察官偵查起訴。
    理  由
一、被告雖係於強制戒治執行完畢釋放後5年後，再犯本件毒品
    危害防制條例第10條之罪，惟被告前於強制戒治執行完畢後
    5 年內已再犯本條之罪而依法追訴，縱本件施用毒品之時間
    在初犯釋放5年以後，亦與「5年後再犯」之情形有別，且因
    已於「5年內再犯」，顯見其再犯率甚高，原實施觀察、勒
    戒或強制戒治，已無法收其實效，而無5年戒斷期之存在，
    自無再經觀察、勒戒及強制戒治之必要，應得逕行追訴處罰
    （最高法院95年5月9日第7次刑事庭會議決議意旨參照），
    合先敘明。
二、上開犯罪事實，訊據被告乙○○供承不諱，而經警對其採集
    尿液送驗結果呈嗎啡及可待因陽性反應，有臺南縣警察局永
    康分局送驗尿液編號與真實姓名對照表、長榮大學98年8月
    17日所出具之確認報告各1紙附卷可稽，是被告之自白核與
    事實相符，事證明確，犯行堪以認定。
三、按海洛因業經列入毒品危害防制條例第二條第二項第一款所
    規定之第一級毒品，禁止持有、施打及吸用，毒品危害防制
    條例第二條第二項第一款定有明文。是被告施用海洛因，核
    其所為，係犯毒品危害防制條例第十條第一項之施用第一級
    毒品罪；其持有第一級毒品海洛因之低度行為，為進而施用
    之高度行為所吸收，不另論罪。被告有上開事實欄所載之犯
    罪科刑及執行紀錄，於97年1月11日執行完畢，此有臺灣高
    等法院被告前案紀錄表一份在卷可按，其於有期徒刑執行完
    畢後五年內，故意再犯本件有期徒刑以上之罪，為累犯，應
    依刑法第四十七條第一項之規定，加重其刑。又被告因案通
    緝為警盤查後逮捕，於員警未發覺其本件施用海洛因之上情
    前，即向員警自首，且經其同意由員警對其採集尿液送驗，
    結果確呈嗎啡及可待因陽性反應等情，業經證人即警員甲○
    ○於本院結證：「（當初被告有無自首？）被告有坦承，因
    為他是列管的毒品人口，我們就會問他有無吸毒，所以我們
    當時就對他採尿送驗。（當時你們逮捕他的時候，有無在他
    身上查獲吸食工具、毒品？）沒有。（你們之前有查獲過他
    ？）是的，我們之前也是在路口臨檢查獲的，那是在九十七
    年間，那時候他還沒有被通緝，當時他是闖紅燈才會對他盤
    查。當時他也是有對我們坦承，我們那時候有對他採尿送驗
    ，結果也是有吸食毒品；這次並沒有違規，只是他是老面孔
    ，所以我們才會對他攔查，他就自己供出他有吸食毒品。」
    等情在卷，是甲○○警員並未有確切之根據得為合理之可疑
    被告有施用毒品之犯行，依最高法院72年台上字第641號判
    例意旨，被告自首本件施用海洛因之犯行，並接受裁判，自
    得依刑法第62條前段規定減輕其刑，且先加後減。
四、原審以被告施用第一級毒品海洛因，事證明確，據以論罪科
    刑，固非無見，惟查：被告之犯行符合自首之規定，已如上
    訴，原判決漏未審酌及此，尚有未洽。是被告上訴意旨指摘
    原判決未適用自首規定減輕其刑顯有不當，為有理由，自應
    由本院將原判決撤銷改判。爰審酌被告有前科之品行，施用
    毒品之犯行，在性質上乃屬對自我身心健康之自戕行為，尚
    未嚴重破壞社會秩序、侵害他人權益，然其前因施用毒品經
    強制戒治後，猶不思戒絕革除惡習，再為本件犯罪，顯未因
    前所受之強制戒治處分而記取教訓，惟被告犯後自首犯行，
    態度良好，並其犯罪之動機、目的、手段等一切情狀，量處
    如主文所示之刑，以資懲儆。至於被告施用毒品海洛因之注
    射針筒已丟棄，業據其供稱在卷，為免日後執行之困難，爰
    不予宣告沒收，併此敘明。
據上論斷，應依刑事訴訟法第369條第1項前段、第364條、第299
條第1項前段，毒品危害防制條例第10條第1項，刑法第11條前段
、第47條第1項、第62條前段，判決如主文。
本案經檢察官范文豪到庭執行職務。
中    華    民    國    99    年    1    月    21     日
                  刑事第一庭  審判長法  官  茆臺雲
                                    法  官  蔡長林
                                    法  官  陳顯榮
以上正本證明與原本無異。
如不服本判決應於收受送達後10日內向本院提出上訴書狀，其未
敘述上訴理由者，並得於提起上訴後10日內向本院補提理由書（
均須按他造當事人之人數附繕本）「切勿逕送上級法院」。
                                    書記官  劉岳文
中    華    民    國    99    年    1     月    21    日
附錄論罪科刑法條：
毒品危害防制條例第10條第1項：
施用第一級毒品者，處六月以上五年以下有期徒刑。

司法院資訊處製作；財團法人民間司法改革基金會備份。
